臺灣彰化地方法院刑事判決　　　　　　　　　　　　　　九十年度交訴字第五八號
　　公　訴　人　臺灣彰化地方法院檢察署檢察官
　　被　　　告　丙○○
右列被告因過失致死案件，經檢察官提起公訴（八十九年度偵字第四０八六號），本
院判決如左：
        主  文
丙○○因過失致人於死，處有期徒刑拾月。
        事  實
一、丙○○於民國八十九年三月一日上午五時五十分許，駕駛車牌號碼Ｘ七─一三七
    七號自小客車，沿彰化縣北斗鎮○○路由北往南方向行駛，途經該路段與斗中路
    口（當時其行進方向為閃光黃燈號誌，起訴書誤載為閃光紅燈號誌），欲左轉進
    入斗中路時，本應注意汽車行經代表「警告」之閃光黃燈交岔路口時，應減速接
    近，注意安全，小心通過，並應注意車前狀況，隨時採取必要之安全措施，而依
    當時路面無缺陷、無障礙物、視距良好等情狀，並無不能注意之情事，竟疏未減
    速慢行，猶以時速約四十公里（該路段限速為時速四十公里）之速度行駛，致不
    慎碰撞前方、由謝文財騎乘、行進方向不明之自行車後方處，使謝文財受有頭部
    外傷、腦震盪等傷害，經送醫急救後，延至八十九年三月一日上午八時四十七分
    許，因前開傷害而不治死亡。丙○○肇事後，於有偵查犯罪職權之機關或個人發
    覺其犯罪前，主動以電話報警，並自動向前往現場處理本件車禍之員警朱金福坦
    承肇事而自首，且主動接受裁判。
二、案經彰化縣警察局北斗分局報請臺灣彰化地方法院檢察署檢察官相驗後，由謝文
    財之配偶乙○○訴請臺灣彰化地方法院檢察署檢察官偵查起訴。
        理  由
一、訊據被告丙○○坦認於右揭時、地，駕車疏未停車查看，乃撞及被害人謝文財騎
    乘之自行車而肇事等情不諱，然辯稱：伊行經交岔路口有減速，減速後之時速約
    為二、三十公里云云。惟查：（一）被告於警訊、本院九十年四月二十三日及九
    十年五月七日訊問時，及列席臺灣省彰化縣區車輛行車事故鑑定委員會之鑑定會
    議時，迭次均供承車禍發生之時，其駕車之時速約為四十公里等語，有前開筆錄
    及臺灣省彰化縣區車輛行車事故鑑定委員會八十九年八月五日彰鑑字第八九三七
    ０號函一紙在卷可稽，其於本院審理時改稱時速僅有二、三十分里云云，衡情警
    訊之際，距離車禍發生時間較近，被告記憶應較為深刻，且被告於警訊中供述車
    禍發生時之時速為四十公里一情，與其於本院訊問及列席鑑定會議時之供述一致
    ，應為可採。又無積極證據足認被告於車禍發生時，係以高於時速四十公里之速
    度行駛，尚難認被告有超速之情事。（二）而本件車禍經臺灣省彰化縣區車輛行
    車事故鑑定委員會鑑定之結果，雖認：腳踏車屬慢車類，依規定應靠右側路邊行
    駛，被害人謝文財騎乘腳踏車以順時針方向偏左逆方向行駛，穿越路口時復未注
    意左方駛來之汽車，始為被告所駕駛之自小客車撞及，應為肇事主因，惟被告駕
    駛自小客車行經該處設有閃光紅燈交岔路口，未先停車察看，詎以四十公里之車
    速逕入路口，以致撞及右方駛至之慢車，應為肇事次因等情，有前開臺灣省彰化
    縣區車輛行車事故鑑定委員會函文一份在卷可憑。然本件肇事地點被告行進方向
    之燈號，應為閃光黃燈，且車禍現場於警員朱金福到場處理前，因被告駕駛之車
    輛及被害人謝文財騎乘之自行車均已遭人移動而遭破壞等情，業據證人朱金福於
    本院審理時到庭證述明確，並有道路交通事故調查報告表一份在卷可憑，被告於
    本院審理時供稱：車禍發生後因為當地砂石車往來頻繁，所以伊將車輛開往前二
    、三公尺，擋住現場，之後伊前往附近之醫院推急診室病床回到現場時，被害人
    騎乘之腳踏車已遭人移動，不知是何人移動等語。而被告於本院審理時雖先供稱
    ：被害人謝文財騎乘之腳踏車係在其前方由右向左騎駛等語，惟嗣則又稱：伊無
    法判斷被害人謝文財是否逆向騎乘腳踏車等語。衡以被告於警訊中僅供述：「我
    發現這個路口前方有一部由謝文財駕駛之腳踏車出現在我前方，我發現後趕緊踩
    煞車，但已來不及，致我所駕駛之Ｘ七─一三七七號小客車前車頭撞到謝文財所
    騎用之腳踏車後車尾」等語；於偵查中則供稱：「我發現死者的腳踏車在我前面
    ，車頭向前，他騎在車上，我的車頭撞到他後輪，他倒地」等語，對於被害人謝
    文財騎乘自行車之行向，始終未為明確之供述，並參以肇事現場因被告之車輛及
    被害人謝文財騎乘之自行車業經移動而遭破壞，證人即在車禍現場附近經營小吃
    店之甲○○，於本院訊問時證述伊於車禍發生之後，目睹被害人謝文財係倒地在
    車輛停止位置之前車頭處等語，與警員朱金福繪製之道路交通事故調查報告表標
    示被害人謝文財係倒臥在被告車輛停止位置之左後方處不符，及被告於本院審理
    時供稱：伊無法判斷被害人謝文財是否係逆向騎駛等語等情，是被害人謝文財於
    車禍發生當時騎乘自行車之行向究竟如何，是否有前開臺灣省彰化縣區車輛行車
    事故鑑定委員會函文所研判之逆向行駛之情事，尚非無疑；惟縱被害人於車禍當
    時係逆向行駛，亦無解於被告前開過失行為之成立。（三）再被害人謝文財確係
    因本件車禍受傷死亡，亦經臺灣彰化地方法院檢察署檢察官署督同檢驗員相驗屬
    實，並製有勘驗筆錄、驗斷書及相驗屍體證明書各一份在卷可憑。（四）另按閃
    光黃燈表示「警告」，車輛應減速接近，注意安全，小心通過；又汽車行駛時，
    駕駛人應注意車前狀況，並隨時採取必要之安全措施，道路交通標誌標線號誌設
    置規則第二百十一條第一項第二款、道路交通安全規則第九十四條第三項分別定
    有明文。被告駕車行經前開閃光黃燈交岔路口時，理應減速慢行，注意安全，小
    心通過，並注意車前狀況，隨時採取必要之安全措施。而參以當時路面無缺陷、
    無障礙物、視距良好等情狀，有道路交通事故調查報告表一份在卷可考，被告並
    無不能注意之情事，詎疏未注意前方適有被害人謝文財騎乘自行車之狀況，猶貿
    然以時速四十公里之速度行駛，致不慎碰撞被害人謝文財騎乘之前開自行車肇事
    ，使謝文財受有頭部外傷、腦震盪等傷害而不治死亡，被告自應負過失責任，且
    其過失行為與被害人之死亡間，具有相當因果關係。（五）此外，復有告訴人乙
    ○○之指訴、彰化縣警察局北斗分局受理各類案件紀錄表、現場及車損照片共計
    八張、北斗卓綜合醫院法醫參考病歷摘要、酒精測試表（被告肇事後經警方以吐
    氣方式測試，其酒精成分測定值為零）各一份在卷可稽，本件事證明確，被告前
    開過失犯行洵堪認定。
二、核被告所為，係犯刑法第二百七十六條第一項之過失致人於死罪。又被告肇事後
    ，於有偵查犯罪職權之機關或個人發覺其犯罪前，主動撥打電話報警，並自動向
    前往現場處理本件車禍之員警朱金福，坦承肇事而自首，且主動接受裁判一節，
    業據證人朱金福於偵訊及本院訊問時到庭證述明確，並有彰化縣警察局北斗分局
    受理各類案件紀錄表一件在卷可佐，應依自首之規定，減輕其刑。爰審酌被告之
    過失程度、因過失導致被害人因本件車禍事故死亡之無可彌補後果、肇事後即刻
    以電話報警處理並自首、然迄未與告訴人達成和解之犯罪後態度等一切情狀，量
    處如主文所示之刑，以資懲儆。
據上論斷，應依刑事訴訟法第二百九十九條第一項前段，刑法第二百七十六條第一項
、第六十二條前段，罰金罰鍰提高標準條例第一條前段，判決如主文。
本案經檢察官陳燕瑩到庭執行職務
中      華      民      國    九十一    年      四      月     十七     日
                                臺灣彰化地方法院交通法庭
                                    法      官  李  雅  俐
右正本證明與原本無異。
如不服本判決，應於判決送達後十日內，向本院提出上訴狀（須附繕本）。
告訴人或被害人對於判決如有不服具備理由請求檢察官上訴者，其上訴期間之計算係
以檢察官收受判決正本之日期為準。
                                    法院書記官  莊  何  江
中      華      民      國    九十一    年      四      月   二十二     日
附錄論罪科刑法條：
刑法第二百七十六條第一項：
因過失致人於死者，處二年以下有期徒刑、拘役或二千元以下罰金。
